# 关于投资方对联营企业后续投资，需调资本公积的疑问

提问人：小头鱼 时间：2011-08-25 17:50:35
会计准则 2010 讲解，对于长投中讲到：“（八）投资单位对被投资单位的持股比例发生变化，但被投资单位仍然是投资单位的联营企业或合营企业时的处理投资单位对被投资单位的持股比例增加，如新增投资，但被投资单位仍然是投资单位的联营企业或合营企业时，投资单位应当按照新的持股比例对投资继续采用权益法进行核算。在新增投资日，如果新增投资成本大于按新增持股比例计算的被投资单位可辨认净资产公允价值份额，不调整长期股权投资成本；如果新增投资成本小于按新增持股比例计算的被投资单位可辨认净资产公允价值份额，应按该差额，调整长期股权投资成本和营业外收入。在新增投资日，该项长期股权投资取得新增投资时的原账面价值与按增资后持股比例扣除新增持股比例后的持股比例计算应享有的被投资单位可辨认净资产公允价值份额之间的差额，应当调整长期股权投资账面价值和资本公积。” 对上面这段标蓝色的文字，表达为：长期股权投资取得新增投资时的原账面价值-被投资单位可辨认净资产公允价值*（按增资后持股比例-新增持股比例）=差额。 按增资后持股比例-新增持股比例，就等于原有的持股比例。
而对于原账面价值，在投资后按权益法后续核算下，一直就是公允价值*原有的持股比例，且初始投资时，初始成本小于公允价值时已经调整一致（进营业外收入），则这里谈到的差额只有是初始成本大于公允价值的情况。 那这里就是指，联营公司初始投资大于公允价值的金额，首次投资时不调整，后续增资时，需将初始投资大于公允价值的金额，冲减资本公积，即：借：资本公积贷：长期股权投资 以前我们常认为，初始投资大于公允价值的金额，是被投资单位潜在的商誉价值，为什么增资后，要将此金额冲减投资单位的所有者权益？？？

回答人：chenyiwei
请注意《讲解 2010 》已作修改，这段内容已被删除。请搜索我在本版面以“重要提示”为标题发布的帖子。

回答人：chenyiwei
回复 tony868lamy 的帖子
不能这样理解。对于此类取得重大影响后进一步提升持股比例但仍为联营企业的情形，由于对增持前原持有的股权不进行重估，所以理论上在后续权益法核算时要对这两部分股权投资分别按照各自取得日被投资企业可辨认净资产公允价值为基础进行调整（当然这在实务操作中可能有些困难）。
例如，原先持有某联营企业A的 25 ％股权，三年后增持 20 ％变为 45 ％，则增持后权益法的损益调整金额计算如下： 权益法下确认的某年度投资收益＝按第一个 25 ％取得日的可辨认净资产公允价值为基础调整后的A企业本年度净损益 25% ＋按第二个 20 ％取得日的可辨认净资产公允价值为基础调整后的 A 企业本年度净损益20%

提问人：jemich 时间：2014-09-16 13:02:36
请教陈版主，如果原持有的25%股权对应的公允价值大幅下降，是否应该考虑计提减值呢？是应该计入减值损失还是投资收益呢？

回答人：chenyiwei
如果原持有股权的公允价值大幅下降，则应考虑计提减值准备，对应科目为“资产减值损失”。因为原持有的股权并未被视同处置，所以不能借记投资收益。

提问人：WHY8190 时间：2014-11-22 16:27:23
第二个比例应是45%吧，因为是分段计算，之前是按25%计算，后面增加是按45%计算损益调整

回答人：chenyiwei
第二个比例应是 20 ％。第一个 25 ％已经是乘以被投资方全年净收益了。